【裁判字號】    88,上易,1374
【裁判日期】    890114
【裁判案由】    詐欺
【裁判全文】
臺灣高等法院臺中分院刑事判決              八十八年度上易字第一三七四號
    上  訴  人  臺灣臺中地方法院檢察署檢察官
    被      告  乙○○
右上訴人因被告詐欺案件，不服臺灣臺中地方法院八十七年度易字第四八一二號中華
民國八十八年四月六日第一審判決（起訴案號：臺灣臺中地方法院檢察署八十七年度
偵字第一七三七六、一九五八七號），提起上訴，本院判決如左：
    主      文
上訴駁回。
    理      由
一、本案經本院審理結果，認第一審判決以被告乙○○被訴之犯罪不能證明，予以諭
    知無罪，並無不當，應予維持，並引用第一審判決書記載之理由及證據（如附件
    ）。
二、證人楊滿榮於偵查中供稱：「（有否買ＱＭ－五五四九號車）有的」、「（是何
    人賣給你的）是丙○○」、「（該車賣給你時車主何人）是丙○○，我要買車均
    有查詢過」、「（知否該車為丁○○所有）不知道」、「（意見）丙○○要賣給
    我時，我看車主是丙○○，但丙○○說要賣給乙○○，再賣給我，我問丙○○說
    直接賣給我就好，為何先過戶給乙○○，丙○○則說他們有債務糾紛」、「（後
    來過戶給你的車主是何人）乙○○：：：」（八十七年他字第一四一號卷六十六
    、六十七頁－訊問日期八十七年八月二十五日）、「（ＱＭ－五五四九福特車是
    何人賣你）乙○○」、「（丙○○有賣你否）他與乙○○一起來，但與我談價錢
    的是丙○○，因一切證件齊備，車主是乙○○，乙○○本人又來，且無欠稅，就
    買了」、「（乙○○既係車主何以談價碼的是丙○○）丙○○、乙○○二人言談
    中，似有債款的問題，我也沒問明」（八十七年度偵字第一七三七六號卷第二十
    四頁－訊問日期八十七年九月二日），於原審供稱：「（是否先過戶給乙○○）
    是，本來說是丙○○因債務關係過戶給乙○○」、「（何因幫其過戶）就只說過
    戶尚未說要賣」、「（在偵訊中你有提過直接賣給你）因說有欠錢要賣車子，我
    方說直接賣給我」、「（錢交給誰）二位都有來拿錢，乙○○先拿十二萬多，丙○○再拿十四萬多，他們一起來說有債務關係，說給乙○○十二萬」（原審卷三
    十四、三十五頁），又楊滿榮於陳榮宗因本件詐欺事實一案作證時，亦稱：「：
    ：：是丙○○與我交談的，他說車子要賣給我，但又說車子要辦過戶給乙○○，
    我曾問他既然欲出售，何以還要辦過戶，他說要賣二十六萬元，過戶寫第一天的
    日期，錢在第二天交給乙○○十二萬元，丙○○說車子放在我這裡修理，乙○○
    沒有說什麼話，：：：，乙○○向我拿十二萬元時，他與丙○○有債務」（臺灣
    臺中地方法院八十七年度易字第四六三號丙○○詐欺案八十八年一月十三日審判
    筆錄），足證出售ＱＭ－五五四九號自用小客車予楊滿榮及授意楊滿榮給付車價
    中之十二萬元與乙○○者均為丙○○無誤，尚難憑楊滿榮於原審訊問時曾一度供
    稱「（價格誰談）二位都有」之語，即為不利被告之認定。
三、告訴人丁○○之母涂阿蔭於原審訊問時雖供稱：「（乙○○是在何情況去找你）
    ，他來說人都叫我〞阿風〞，就向我下跪說我錯了，你兒子那麼老實，不應該跟
    別人私通把你兒子的車子賣掉，若我找到車子，多少錢再賠你」、「（何時去找
    你的）八十七年一月左右，到我竹山鎮○○路七七號住家，是他自己一個人來的
    ，一進來就下跪說與別人私通賣車，對不起我願賠我們」云云，然於同次訊問時
    又稱：「（下跪時有無承認騙那輛車）他說做錯了出賣朋友，他沒說一起騙丁○○」等語，綜上涂阿蔭之供述，亦難憑以認定被告與丙○○共同詐騙丁○○之上
    開車輛。
四、被告乙○○於八十六年十二月十七日使用ＱＭ－五五四九號自用小客車時，該車
    已登記於丙○○名下，是被告當日駕駛該車，固由丙○○聯絡上訴人丁○○開來
    交給被告使用，也不得據此遂認被告知悉ＱＭ－五五四九號車為丁○○所有。
五、綜上所述，本件檢察官之上訴無理由，應予駁回。
據上論斷，應依刑事訴訟法第三百六十八條、第三百七十三條，判決如主文。
本案經檢察官甲○○到庭執行職務。
中      華      民      國    八十九     年      一       月    十四    日
                                  臺灣高等法院臺中分院刑事第四庭
                                        審判長法  官  沈  佛  家
                                              法  官  王  德  麟
                                              法  官  胡  國  棟
右正本證明與原本無異。
不得上訴。
                                              書記官  吳  麗  慧
中      華      民      國    八十九     年      一       月十七    日
                                                                        Ｑ
台灣台中地方法院刑事判決                        八十七年度易字第四八一二號
    公  訴  人  台灣台中地方法院檢察署檢察官
    被      告  乙○○  男  四十一歲（民國○○○年○○月○○日生）
                        住南投縣竹山鎮延和里延和巷十二號
                        （現另案在台灣台中監獄執行）
                        身分證統一編號：Ｚ000000000號
右列被告因詐欺案件，經檢察官提起公訴（八十七年度偵字第一七三七六號），本院
判決如左：
    主  文
乙○○無罪。
    理  由
一、公訴意旨略以：被告乙○○與丙○○（另提起公訴）共同意圖為自己不法之所有
    ，推由丙○○於八十六年十二月十六日，在南投縣竹山鎮○○路十一之六十號住
    處，佯以申請信用卡金卡為藉口，請丁○○暫時將所有之車牌號碼ＱＭ─五五四
    九號自用小客車過戶至其名下，待辦好金卡，再登記回丁○○名下，丁○○信以
    為真，乃將該自用小客車過戶登記予丙○○名下。翌日中午丁○○駕駛上開自用
    小客車，與友人至丙○○住處，適遇被告乙○○在場，騙稱要到台灣台中地方法
    院開庭，車子故障需要車子，由丙○○要求丁○○將上開自用小客車借予被告乙○○使用，丁○○因此陷於錯誤，將上開自用小客車借予被告乙○○使用。被告
    乙○○與丙○○二人取得上開自用小客車後，即於同月二十二日至南投縣竹山鎮
    「寶觀車行」，將該自用小客車以新台幣（下同）二十六萬五千元之代價賣予不
    知情之楊滿榮（於同月二十二日先由丙○○名下過戶給被告乙○○，同日再過戶
    給楊滿榮之妻林麗玉名下，至八十七年二月十二日，再由楊滿榮出售過戶予陳詩
    仁名下）。嗣經丁○○屢次催討上開自用小客車，被告乙○○均拒不返還，經查
    證後始知受騙，因認被告乙○○共同涉有刑法第三百三十九條第一項之詐欺取財
    罪嫌。
二、按犯罪事實應依證據認定之，無證據不得推定其犯罪事實；不能證明被告犯罪者
    ，應諭知無罪之判決；刑事訴訟法第一百五十四條、第三百零一條第一項分別定
    有明文。又認定不利於被告之事實，須依積極證據，苟積極證據不足為不利於被
    告事實之認定時，即應為有利於被告之認定，更不必有何有利之證據，最高法院
    三十年度上字第八一六號判例可資參照。另共同被告所為不利於己之陳述，固有
    證明其他共犯犯罪之效力，但其陳述有無疑竇，及能否採信，法院於職權範圍內
    ，仍應予以相當之調查。及告訴人之告訴，係以使被告受刑事訴追為目的，是其
    陳述是否與事實相符，仍應調查其他證據以資審認。最高法院三十八年度穗特覆
    字第二九號及五十二年台上字第一三００號亦著有判例可按。復按刑法第三百三
    十九條第一項之詐欺罪，係以意圖為自己或第三人不法之所有，以詐術使人陷於
    錯誤，將本人或第三人之物交付為構成要件，如未使用詐術使人陷於錯誤，自不
    得以詐欺罪相繩。所謂以詐術使人交付，必係被詐欺人因其詐術而陷於錯誤，始
    為相當，若其所用方法，不能認為詐術，亦不致使人陷於錯誤，即不構成本罪(
    最高法院四十六年台上字第二六０號判例意旨參照)。
三、訊據被告乙○○堅決否認其有詐欺之犯行，辯稱：丙○○先前曾積欠伊十二萬元
    ，伊向他催討時，丙○○就拿出登記在其名下之車主聯及行照，說等車子出賣後
    就可還錢，伊試該車時，該車是登記在丙○○名下，伊當時並不知道該車是丁○○的，後來伊與丙○○一起到寶觀車行，丙○○原本還說等有好價錢再賣車，但
    伊向丙○○說他已積欠很久了，所以丙○○就將該車先過戶予伊作保障，並叫車
    行老板交給伊十二萬元還清債務。之後丙○○拿出一張讓渡書叫伊簽名，說是他
    向丁○○購買該車，所以由丁○○直接讓渡予伊。伊從頭到尾都一直以為該車是
    丙○○的，至後來知道該車是丁○○所有時，伊即立刻至曾家向丁○○之母下跪
    請求原諒，說明伊不知道丙○○騙丁○○車子之事，否則以伊與丁○○之交情，
    怎麼可能會讓丁○○受騙，伊還建議丁○○報警處理，伊絕無與丙○○共同詐騙
    丁○○車子之意思等語。
四、經質之被害人丁○○於本院審理時指稱：丙○○於八十六年十二月中旬某日向伊
    說有車辦金卡比較快，要求伊先將車子過戶給他，等辦好金卡後再過戶回來，伊
    基於幫他忙而答應，遂交給他身分證、行車執照等證件，後來隔天丙○○打電話
    叫伊到他住處，伊到達後巧遇乙○○，丙○○就向伊說乙○○要到法院，車子壞
    掉，叫伊將車借給乙○○，伊就把車鑰匙交給乙○○。後來有位聽起來像丙○○
    聲音之人打電話給伊說伊車在台中修理需要一段時間，之後丙○○也向伊透露車
    子已被賣掉之事。乙○○於車子被賣掉一個月後交給伊一張以伊外義但不是伊所
    寫的讓渡書，說丙○○把伊車子賣掉，為證明自己之無辜所以拿出該張讓渡書，
  表示他沒有賣伊車之意思，並提議伊去備案，伊認為本案主謀是丙○○，從乙○○向伊母親下跪及將讓渡書原本交給伊來看，乙○○應該是無辜的等語。可知本
    件係丙○○佯以辦理信用卡金卡為由而向被害人丁○○要求交付身分證及汽車行
    車執照，事後亦由丙○○提議丁○○將車借給被告乙○○，因而同案被告丙○○
    於本院審理時供稱丁○○之車不是伊開口借的云云，即有不實。再查車牌號碼Ｑ
    Ｍ─五五四九號自用小客車係於八十六年十二月十六日由原車主丁○○過戶給丙○○，嗣於八十六年十二月二十二日由丙○○過戶給被告乙○○，同日再由被告
    乙○○過戶予林麗玉等情，有台中區監理所南投監理站分別於八十七年九月十日
    及八十八年二月十日函送之過戶登記書影本三紙在卷可稽。而證人劉達福於本院
    審理時證稱：於八十六年七、八月間，伊到乙○○家中收茶葉錢，看到丙○○與
    乙○○講話大小聲，後來丙○○先離開，乙○○就告訴伊說是因為丙○○欠他錢
    不還等語。另證人楊滿榮於偵審時證稱：丙○○和乙○○一起來賣ＱＭ─五五四
    九號自用小客車，談價格的是丙○○，伊看車主是丙○○，但丙○○表示要賣給
    乙○○再賣給伊，伊問丙○○說直接賣給伊就好，為何要先過戶給乙○○，丙○○則說他們之間有債務糾紛，後來依照他們二人之意思，交給乙○○十二萬元，
    交給丙○○十四萬餘元等語。足見被告乙○○與丙○○當時確有金錢債務關係，
    觀之被害人丁○○所有之ＱＭ─五五四九號自用小客車係於八十六年十二月十六
    日由丁○○過戶至丙○○名下，而被害人丁○○指述其於翌日因丙○○開口向伊
    借車，伊始將車錀匙交給乙○○等情，可認被告乙○○辯稱丙○○先前積欠伊債
    務，伊向他催討時，丙○○說等伊車子出賣後就可還錢，伊試該車時，該車係登
    記在丙○○名下，伊當時並不知道該車是丁○○的，後來丙○○就將該車先過戶
    予伊作保障，並叫車行老板交給伊十二萬元還清債務乙節，尚堪採信。反觀同案
    被告丙○○於偵審時陳稱：該車是乙○○賣的，伊並未拿到任何車款云云，即有
    心虛隱瞞之處。復查證人即被害人丁○○之母涂阿蔭亦到庭證稱：乙○○於八十
    七年一月間至伊家中，向伊下跪說他做錯了，出賣朋友，不應該和別人一起將伊
    兒子之車賣掉，並表示願意賠償等語，益徵被告乙○○與丙○○一起至車行賣車
    時，乙○○應不知該車屬於丁○○所有，否則被告乙○○即毋庸向曾母表明前開
    話語。因此本件並無積極證據足資認定被告乙○○與丙○○有共同詐騙被害人丁○○車輛之犯意聯絡及行為分擔，應認被告乙○○共同詐欺之犯行尚屬不能證明
    ，爰為被告無罪判決之諭知，以期毋枉。
據上論斷，應依刑事訴訟法第三百零一條第一項，判決如主文。
中      華      民      國    八十八    年      四      月      六      日
                                台灣台中地方法院刑事第六庭
                                        法  官  張  靜  琪
右正本證明與原本無異。
如不服本判決，應於送達後十日內向本院提出上訴狀(須附繕本)，上訴於台灣高等
法院台中分院。
                                        書記官
中      華      民      國    八十八    年      四      月      六      日


司法院資訊處製作；財團法人民間司法改革基金會備份。
